【裁判字號】    95,訴,1537
【裁判日期】    950830
【裁判案由】    殺人未遂
【裁判全文】
臺灣板橋地方法院刑事判決              95年度訴字第1537號
公  訴  人  臺灣板橋地方法院檢察署檢察官
被      告  丙○○
指定辯護人  本院公設辯護人甲○○
上列被告因殺人未遂案件，經檢察官提起公訴（95年度偵字第118
4號），本院判決如下：
    主  文
本件公訴不受理。
    理  由
一、公訴意旨略稱：被告丙○○與告訴人乙○○原為客家電視台
    國樂團之同事，被告自認對告訴人多所提攜、照顧。嗣其於
    民國94年11月8 日23時30分許，騎乘機車行經臺北縣永和市
    ○○路秀朗國小七號門前，遇見騎車經過該處之告訴人後，
    邀之在該處公車亭聊天時，被告即商請告訴人至其將成立之
    胡琴班幫忙，並提議以接送告訴人前往烏來地區授課之方式
    ，抵償先前積欠告訴人之債務，但均為告訴人所拒，被告因
    認告訴人忘恩負義，憤而自其所騎乘之機車置物箱內取出戳
    刀，其明知該戳刀長約15公分、把手部分長約6 至8 公分、
    前端為細長、尖銳之鐵條，如以該戳刀朝他人之背部、胸部
    等部位戳刺，有可能因此傷及他人之胸腔部位、造成血胸、
    氣胸，並有危急他人生命安全之可能，竟仍不違其本意，先
    以該戳刀抵住告訴人腰部，再以戳刀猛刺告訴人左肩、背部
    ，並於告訴人轉身時，繼續戳刺其前胸，告訴人隨即逃至站
    牌明亮處求救，被告則趁機逃逸，告訴人雖因此受有胸部、
    背部共7 處穿刺傷、且合併左側氣胸之傷害，但仍勉力支撐
    返家，由家人送醫始倖免於難。被告逃離現場後，則將上開
    行兇之戳刀丟棄在深坑、石碇地區之某處橋下，因認被告涉
    有刑法第271 條第2 項、第1 項之殺人未遂罪嫌等語。
二、本件公訴人認被告丙○○涉有殺人未遂罪嫌，無非係以被告
    於警詢、偵查中之供述、告訴人乙○○於警詢及偵查中之指
    訴、國立台灣大學醫學院附設醫院診斷證明書及國立台灣大
    學醫學院附設醫院95年2 月7 日校附醫秘字第0950200491號
    函等項為其主要論據。訊據被告丙○○對於右揭時地持戳刀
    傷害告訴人，造成告訴人胸部、背部多處穿刺傷、合併左側
    氣胸等情坦承不諱，惟堅決否認有何殺人未遂罪行，並辯稱
    ：伊之前一直提拔告訴人，但告訴人卻在伊最困難時，不願
    幫助伊，伊心有未甘，方持戳刀將告訴人刺傷，並無致告訴
    人於死之意等語。惟查：
(一)被告與告訴人原係同事關係，被告因認告訴人不願至其胡琴
    班幫忙，心有未甘，而於94年11月8 日23時30分許，在臺北
    縣永和市○○路秀朗國小七號門前，持其所有之戳刀1 支刺
    傷告訴人，致告訴人受有胸部、背部多處穿刺傷，合併左側
    氣胸之傷害等事實，迭據被告於警詢、檢察官訊問及本院審
    理時坦承不諱，核與告訴人於警詢時之指訴，及於本院審理
    時結證之情節相符，並有國立臺灣大學醫學院附設醫院94年
    11月10日之診斷證明書1 紙在卷可按，此部分之事實堪信為
    真。
(二)按殺人與傷害之區別，自以有無殺意為斷，審理事實之法院
    ，應就案內一切證據，詳查審認，視其犯罪之動機、殺傷之
    次數、所殺傷部位、傷勢程度、犯後態度等綜合判斷，俾為
    認定（最高法院85年台上字第5611號判決意旨參照）；又殺
    人與傷害之區別，應以有無殺意為斷，即行為人於下手時有
    無決意取被害人生命為準，至於被害人受傷處是否致命部位
    ，及傷痕多寡、輕重為何等，亦僅得供審判者心證之參考，
    究不能據為絕對之標準（最高法院19年上字第718 號判例意
    旨、93年度台上字第618 號判決意旨、90年度台上字第1897
    號判決意旨參照）。準此，行為人於行為當時，主觀上是否
    有殺人之故意，除應斟酌其使用之兇器種類、攻擊之部位、
    行為時之態度、表示外，尚應深入觀察行為人與被害人之關
    係、衝突之起因、行為當時所受之剌激、下手力量之輕重，
    被害人受傷之情形及行為事後之態度等各項因素綜合予以研
    析。是本院所應審究者，乃被告為上開行為時之主觀犯意為
    何，並有藉其行為時之客觀情況予以探究之必要。查：
  1.被告於警、偵訊及本院訊問時均供稱：係因不滿告訴人不願
    至伊胡琴班幫忙，而持戳刀刺告訴人等語（詳95年度偵字第
    1184號卷第7 、61-62 頁），核與告訴人於警詢時指稱：被
    告要求伊至胡琴班幫忙等語（詳前開偵查卷第5 頁）相符，
    且證人即告訴人乙○○於本院審理時具結證述：並未與被告
    有重大仇恨或財務糾紛等語（詳本院卷第56頁），是被告與
    告訴人既無不可原諒之深仇大恨，則被告是否僅單純因告訴
    人不願至其胡琴班幫忙，即引發殺人動機，容有疑義。
  2.證人乙○○復於本院審理時具結證稱：「後面背部有六個傷
    口，前面有一個傷口，共七個傷口」等語（詳本院卷第57頁
    ），且參以告訴人前胸有一處傷口，背部有六處傷口等情，
    亦有前開國立臺灣大學醫學院附設醫院出具之診斷證明書1
    紙在卷可證，足見告訴人之傷勢絕大部分係分佈於背部，前
    胸則僅有1 處傷口。至於告訴人前胸傷口係如何造成乙節，
    亦據證人乙○○證稱：「被告一刀從後面刺過來，我轉身他
    就刺到我前胸，我才抓他的凶器」、「他問我說今天就要做
    決定，他就拿凶器抵住我的腰部，問我要不要幫忙，我說不
    要他就刺我」等語（詳本院卷第56-57 頁），益徵被告主觀
    上本欲持戳刀刺向告訴人之腰背處，嗣因告訴人突然轉身抵
    抗，始刺向告訴人之胸部，被告並未故意朝告訴人之胸部戳
    刺甚明，況且被告持戳刀戳刺告訴人時，並未向告訴人陳稱
    ：正中心臟最好等語，亦據告訴人證述明確（詳本院卷第57
    頁），本件被告主觀上是攻擊告訴人之背部應無疑義。是倘
    被告有殺害告訴人之故意，當朝告訴人之頭、頸、胸等要害
    部位攻擊，豈有僅朝告訴人背部戳刺之理。末以被告持以行
    兇之戳刀刀刃細長、尖銳，長達7 至9 公分，倘被告有致告
    訴人於死之意，告訴人所受傷勢當非僅止於此。
  3.其次，證人乙○○於本院審理時又證稱：「（問：妳抓到被
    告之兇器後有無再刺妳？）沒有」、「（問：是否知道被告
    不再刺妳？）當時我被刺後，被告蹲在地上撿東西，撿起來
    就走了」等語（詳本院卷第56頁），可見被告於造成告訴人
    上開傷害後，即停止對告訴人之傷害行為，倘被告有置告訴
    人於死之意，理應持續刺殺告訴人，以達其殺害之目的，斷
    無可能於告訴人僅受皮肉傷害之情形下，即停止對告訴人之
    殺害行為而逕自離去，足徵被告行為時之主觀犯意係在傷害
    告訴人，而無將之殺害之故意，自不得以被告所持行兇工具
    為細長、尖銳之戳刀，即認被告主觀上有殺人之故意。
  4.再者，告訴人乙○○於遭被告刺傷，受有胸部、背部共7 處
    穿刺傷、且合併左側氣胸之傷害等情，固有前開國立臺灣大
    學醫學院附設醫院出具診斷證明書1 紙可證，然告訴人就醫
    當時意識清楚、語言能力、認知功能均正常，胸部、背部有
    多處受到穿刺傷，傷及肋膜腔而造成氣胸及皮下氣腫，幸而
    未演變成危急生命之張力性氣胸或大量血胸，於是給予傷口
    縫合及抗生素治療，其後追蹤胸部X 光檢查確定氣胸好轉後
    出院，並建議其門診追蹤治療乙節，有前開醫院95年2 月7
    日校附醫秘字第0950200491號函暨檢附之病歷資料影本（含
    入院病患護理評估表）1 份在卷可憑，足見告訴人所受傷勢
    並非嚴重，並無致命之危險，益證被告著手刺傷告訴人時，
    並無殺人之故意。
(三)綜上所述，公訴人所提各項證據，仍不足為被告確犯殺人未
    遂罪之積極證明，被告應係基於普通傷害之犯意，傷害告訴
    人，核其所為應僅成立刑法第277 條第1 項之普通傷害罪；
    公訴人認被告係犯刑法第271 條第2 項、第1 項之殺人未遂
    罪嫌，容有誤會，併此敘明。
三、按刑法第277 條第1 項之傷害罪，依同法第287 條前段之規
    定，須告訴乃論。而告訴乃論之罪，告訴人於第一審辯論終
    結前，得撤回其告訴；告訴乃論之罪，其告訴經撤回者，應
    諭知不受理之判決，亦為刑事訴訟法第238 條第1 項、第30
    3 條第3 款所明定。茲本件被告之傷害行為，業據告訴人於
    本院95年8 月21日審判期日當庭撤回其告訴，揆諸前開法條
    規定，應諭知不受理之判決。
四、據上論斷，應依刑事訴訟法第303 條第3 款，判決如主文。
中    華    民    國    95    年    8     月    30    日
                  刑事第十七庭審判長  法  官  李幼妃
                                      法  官  張紹省
                                      法  官  鄭燕璘
以上正本證明與原本無異。
如不服本判決，應於判決送達後10日內，向本院提出上訴狀。
                                      書記官  呂紹明
中    華    民    國    95    年    8     月    30    日


司法院資訊處製作；財團法人民間司法改革基金會備份。
